臺灣臺南地方法院民事裁定
111年度消債職聲免字第36號
債  務  人  廖珈吟即廖真娟

代  理  人  林泓帆律師
債  權  人  花旗(台灣)商業銀行股份有限公司


法定代理人  莫兆鴻    
代  理  人  陳正欽    


債  權  人  永豐商業銀行股份有限公司

法定代理人  陳嘉賢    
代  理  人  郭以忻    
            呂亮毅    
債  權  人  元大商業銀行股份有限公司


法定代理人  翁健      
代  理  人  黃勝豐    
            陳柏勳    
債  權  人  中國信託商業銀行股份有限公司 
                       設臺北市○○區○○○路000○000○&ZZZZ; &ZZZZ;  000○000○000號
法定代理人  利明献  


上列債務人聲請消費者債務清理事件，經本院裁定清算程序終結
後移送裁定免責，本院裁定如下：
    主  文
債務人廖珈吟即廖真娟應予免責。
    理  由
一、按法院為終止或終結清算程序之裁定確定後，除別有規定外
    ，應以裁定免除債務人之債務；法院裁定開始清算程序後，
    債務人有薪資、執行業務所得或其他固定收入，扣除自己及
    依法應受其扶養者所必要生活費用之數額後仍有餘額，而普
    通債權人之分配總額低於債務人聲請清算前2年間，可處分
    所得扣除自己及依法應受其扶養者所必要生活費用之數額者
    ，法院應為不免責之裁定。但債務人證明經普通債權人全體
    同意者，不在此限；債務人有下列各款情形之一者，法院應
    為不免責之裁定。但債務人證明經普通債權人全體同意者，
    不在此限：一、於7年內曾依破產法或本條例規定受免責。
    二、故意隱匿、毀損應屬清算財團之財產，或為其他不利於
    債權人之處分，致債權人受有損害。三、捏造債務或承認不
    真實之債務。四、聲請清算前2年內，因消費奢侈商品或服
    務、賭博或其他投機行為，所負債務之總額逾聲請清算時無
    擔保及無優先權債務之半數，而生開始清算之原因。五、於
    清算聲請前1年內，已有清算之原因，而隱瞞其事實，使他
    人與之為交易致生損害。六、明知已有清算原因之事實，非
    基於本人之義務，而以特別利於債權人中之一人或數人為目
    的，提供擔保或消滅債務。七、隱匿、毀棄、偽造或變造帳
    簿或其他會計文件之全部或一部，致其財產之狀況不真確。
    八、故意於財產及收入狀況說明書為不實之記載，或有其他
    故意違反本條例所定義務之行為，致債權人受有損害，或重
    大延滯程序，消費者債務清理條例（下稱消債條例）第132
    條、第133條、第134條分別定有明文。又消債條例之立法目
    的，在於使陷於經濟上困境之消費者，得分別情形依該條例
    所定重建型債務清理程序（更生）或清算型債務清理程序（
    清算）清理債務，藉以妥適調整其與債權人及其他利害關係
    人之權利義務關係，保障債權人之公平受償，並謀求消費者
    經濟生活之更生機會，從而健全社會經濟發展；消費者依清
    算程序清理債務，於程序終止或終結後，為使其在經濟上得
    以復甦，以保障其生存權，除另有上述消債條例第133條、
    第134條所規定不予免責之情形外，就債務人未清償之債務
    採免責主義（消債條例第1條、第132條立法理由參照）。
二、查本件債務人前於民國110年2月17日向本院具狀主張：伊收
    入約新臺幣(下同)28,000元，每月生活費16,000元、扶養3
    名子女之費用共12,000元，無力負擔還款方案，依法聲請清
    算等語。經本院以110年度消債清字第9號(下稱清字卷)裁定
    債務人自110年7月30日下午5時起開始清算程序，債務人可
    供分配之清算財團財產為85,917元，於111年5月20日裁定終
    結清算程序，並於111年6月9日確定在案等情，業經本院依
    職權調取上開債務清理事件相關卷宗核閱屬實，則依消債條
    例第132條規定，本院即應進行債務人應否免責之審理。
三、依消債條例第136條規定，本院為裁定前，應予債權人及債
    務人陳述意見之機會，茲據：
  ㈠債務人陳述意見略以：債務人配偶於111年間發現罹患口腔癌
    ，母親亦罹患癌症。債務人108年申請育嬰留停，109年3月
    復職，111年6月轉職到業晟企業有限公司，薪資約21,048元
    、29,747元，未領取任何補助，債務人並無消債條例第133
    條、第134條所規定不予免責之情形，請准裁定免責等語。
  ㈡普通債權人元大商業銀行股份有限公司、中國信託商業銀行
    股份有限公司、花旗(台灣)商業銀行股份有限公司永豐商業
    銀行股份有限公司均具狀表示不同意債務人免責等語。
四、經查：
  ㈠債務人111年7月收入29,747元，實領26,732元，扣除每月生
    活基本費用16,000元及扶養3名子女之費用共12,000元後，
    已無餘額【計算式：26,732-16,000元-12,000】乙節，有債
    務人配偶及母親之健保重大傷病通知書、業晟企業有限公司
    111年6、7月薪資表、全國財產稅總歸戶財產查詢清單、108
    至109年度綜合所得稅各類所得資料清單、戶籍謄本、存摺
    內頁、財產及收入狀況說明書等件為證(見本院卷第63至96
    頁)。是債務人自本件裁定開始清算程序即110年7月30日後
    迄今，應堪認其每月收入已入不敷出。又依消債條例第64條
    之2規定，以最近1年衛生福利部所公告之臺南市每人每月最
    低生活費13,304元之1.2倍即15,965元認定每人每月最低生
    活費，尚屬合理，債務人主張目前每月之必要支出約15,965
    元，應屬有據。則債務人以前開收入，扣除每月必要生活費
    用之數額後並無餘額；且債務人開始清算程序前2年間（即
    自108年2月17日起至110年2月17日止）可處分所得約為406,
    527元(見本院卷第71、73頁)，扣除自己必要生活費用及扶
    養3名子女之費用671,160元【計算式：(15,965元＋12,000元
    )×24月】後（見本院卷第95頁)，並無餘額，本件自不得依
    消債條例第133條規定為不免責之裁定。
  ㈡又消債條例關於清算程序係以免責主義為原則，不免責為例
    外，倘債權人主張債務人有消債條例第134條各款所定不免
    責之情事，自應由債權人就債務人有合於上開各款要件之事
    實，舉證以實其說。然本件債權人均未具體說明或提出相當
    事證加以證明，自難認債務人有消債條例第134條各款所定
    不免責事由之情事存在，故債務人並無消債條例第134條所
    定不免責事由之存在，堪可認定。
五、綜上所述，本件債務人既經法院為終結清算程序之裁定確定
    ，復查無消債條例第133條、第134條所定之不應免責情形存
    在，揆諸首揭說明，應以裁定免除債務人之債務，爰裁定如
    主文所示。
中　　華　　民　　國　　111 　年　 　9　　月　　22　　日
                  民事第一庭    法  官　王淑惠
以上正本證明與原本無異。
如對本裁定抗告須於裁定送達後10日內向本院提出抗告狀，並繳
納抗告費新臺幣1,000元（須附具繕本）。
中　　華　　民　　國　　111 　年　 　9　　月　　22　　日
                                書記官　洪凌婷